【裁判字號】    94,易,1574
【裁判日期】    950331
【裁判案由】    詐欺等
【裁判全文】
臺灣桃園地方法院刑事判決              94年度易字第1574號
公  訴  人  臺灣桃園地方法院檢察署檢察官
被      告  丁○○
上列被告因詐欺等案件，經檢察官提起公訴（九十四年度偵字第
一二一六三號），被告於本院準備程序進行中，就被訴事實為有
罪之陳述，經本院告知簡式審判程序意旨，並聽取公訴人及被告
之意見後，本院合議庭裁定依簡式審判程序審理，本院判決如下
：
    主  文
丁○○共同連續行使偽造私文書，足以生損害於他人，處有期徒
刑陸月，如易科罰金，以參佰元折算壹日。扣案之行動電話壹支
、仿造新臺幣壹仟元之便條紙覆蓋在廣告紙上之偽冒真鈔參疊及
附表所示之署押均沒收。
    事  實
一、丁○○於民國九十四年六月中旬，因見姓名、年籍不詳，綽
    號「阿國」之成年男子在報紙上刊登收帳人員之徵人廣告，
    遂撥打該廣告上登載之0000000000號行動電話號
    碼，與「阿國」聯繫，經「阿國」遊說後，明知「阿國」與
    姓名、年籍不詳，自稱「洪經理」、「徐經理」、「田經理
    」或「邱經理」等多項稱謂之成年男子一名（下稱「經理」
    ）以在報紙上刊登應徵司機或專職接送人員廣告之方式，詐
    騙他人財物，竟與此二人共同基於行使變造特種文書、行使
    偽造私文書及意圖為自己不法所有，以詐術使人將本人之物
    交付之概括犯意聯絡，先由丁○○將其照片二幀及國民身分
    證影本郵寄予「阿國」，再由「阿國」於不詳時間，在臺灣
    地區某不詳地點，以將丁○○照片換貼於「王俊傑」身分證
    上之方式，加以變造該身分證，嗣後「阿國」在桃園縣新屋
    交流道附近麥當勞速食店，將上開變造完成之身分證及以仿
    造新臺幣（下同）一千元之便條紙覆蓋在廣告紙上之偽冒真
    鈔三疊交付予丁○○，作為其日後持以掩飾身分及取信被害
    人之用。此後丁○○即以其所有之0000000000號
    行動電話接受「經理」之指示，前往詐騙依據報紙分類廣告
    前來應徵之人，再將所得財物存入「經理」所指示之金融機
    構帳戶內，以供「經理」領取，每詐騙一萬元，丁○○可得
    一千元之報酬，而連續為下列之犯行：
  (一)丙○○於九十四年六月十六日，見蘋果日報上所刊登之應徵
    司機廣告，遂撥打其上所登載之0000000000號行
    動電話應徵，由「經理」（該次係偽稱洪經理）接聽後，雙
    方約定於同日中午十二時許，在桃園縣平鎮市○○路○段宋
    屋郵局試車，丁○○則在約定時、地以「王俊傑」專員之名
    義假裝與丙○○面試，此時「經理」復以電話向丙○○佯稱
    因工作內容係駕駛公司所有之車輛，故需繳交現金八萬元之
    保證金，致丙○○陷於錯誤，由丁○○帶同前往糧滿當鋪，
    將其所有之車號六三八三－ＬＳ自用小客車予以典當，得款
    八萬元，丁○○再以接客戶為由，偕同丙○○前往中壢市○○○路○段一二○號之中信飯店，丙○○旋將八萬元交予丁○○收受，丁○○則冒用王俊傑之名義，在如附表編號一所
    示之收據上偽造「王俊傑」署押之方式，偽造該收據私文書
    後，連同變造之「王俊傑」身分證影本一紙交付予丙○○，
    以取信於丙○○，丁○○隨即佯稱要上樓接客戶，指示丙○○於該處等候，丁○○則於該飯店二十三樓匯款後立即離去
    ，丙○○因久候不見客戶及車輛蹤影，始知受騙。
  (二)甲○○於九十四年六月二十三日，見蘋果日報所刊登之應徵
    司機廣告，遂撥打其上所刊載之0000000000號行
    動電話應徵，由「經理」（本次係偽稱徐經理）接聽後，雙
    方約定於翌日（二十四）中午十二時許，在桃園縣中壢交流
    道附近試車，丁○○則在約定時、地以「王俊傑」專員之名
    義假裝與甲○○面試，此時「經理」復以電話向甲○○佯稱
    因工作內容係駕駛公司所有之車輛，故需繳交現金十五萬元
    之保證金，致甲○○陷於錯誤，由丁○○帶同前往名利當舖
    ，將其所有之車號八六五三－ＨＴ自用小客車予以典當十萬
    元，實拿九萬三千元，並交予丁○○收受，丁○○則冒用王
    俊傑之名義；在如附表編號二所示之收據上偽造「王俊傑」
    署押之方式，偽造該收據私文書後，交付予甲○○，並出示
    變造之「王俊傑」身分證供甲○○核對，以取信於甲○○，
    隨後丁○○以接客戶為由，帶同甲○○前往中壢市中信飯店
    ，丁○○向甲○○佯稱要上樓接客戶，交代甲○○於該處等
    候，丁○○則依「經理」之指示前往中壢市○○路之台新銀
    行存款機，將詐騙之九萬三千元存入「經理」所告知之帳戶
    後隨即離去，甲○○因久候不見客戶及車輛蹤影，始知受騙
    。
  (三)乙○○於九十四年六月二十七日，見蘋果日報上所刊登之應
    徵專職接送人員廣告，遂撥打其上所刊載之0000000
    000號行動電話應徵，由「經理」（本次係偽稱田經理）
    接聽後，雙方約定於同年七月四日上午八時三十分許，在中
    壢市○○路與中華路口之特易購賣場前面試，丁○○則在約
    定時、地以「王俊傑」專員之名義假裝與乙○○面試，並出
    示變造之「王俊傑」身分證以取信乙○○，「經理」則以電
    話向乙○○佯稱需繳交現金三十萬元之保證金，致乙○○陷
    於錯誤，與丁○○一同前往桃園縣中壢市大江購物中心內之
    家樂福量飯店，由乙○○刷卡購買提貨單後，將該提貨單賣
    予他人，以此方式換得現金十六萬零五百元，並交付丁○○
    收受，丁○○隨即以接客戶為由，帶同乙○○前往中壢市Ｓ
    ＯＧＯ百貨公司，丁○○佯稱欲上三樓接客戶，乙○○因覺
    有異要求一同前往，「經理」遂以電話指示丁○○將前揭偽
    冒真鈔之便條紙三疊裝於牛皮紙袋內，佯稱交還保證金以取
    信乙○○，但經乙○○當場識破，嗣於「經理」於電話中質
    問牽制乙○○之際，丁○○將上開牛皮紙袋丟棄於路旁後，
    並搭乘由「經理」所安排前往接應之姓名年籍不詳成年女子
    （與其等有犯意聯絡）所騎乘機車逃逸。
  (四)朱志洋於九十四年六月底，見蘋果日報上所刊登之應徵專職
    接送人員廣告，遂撥打其上所刊載之0000000000
    號行動電話應徵，由「經理」（本次係偽稱邱經理）接聽後
    ，雙方約定於同年七月四日上午十一時許，在桃園縣平鎮市
    ○○路與文化街八巷口面試，並要求其攜帶二張信用卡作為
    擔保，丁○○則在約定時、地以「王俊傑」專員之名義假裝
    與朱志洋面試，此時「經理」復以電話向朱志洋佯稱因保險
    箱毀損，需改以繳交現金三十萬元之保證金作為擔保，經朱
    志洋表示資力不足，「經理」遂以電話要求其以刷卡換現金
    之方式籌款，惟遭朱志洋拒絕而未得逞。朱志洋因丁○○行
    為可疑而於交涉過程中伺機報警，嗣於同日下午六時許，經
    警方據報前來而當場查獲，並扣得乙○○遭詐騙之贓款十四
    萬二千元（業由乙○○領回）、行動電話一支及偽冒真鈔之
    便條紙三疊。
二、案經桃園縣政府警察局平鎮分局報請臺灣桃園地方法院檢察
    署檢察官偵查起訴。
    理  由
一、程序部分：本件被告丁○○所犯係死刑、無期徒刑或最輕本
    刑為三年以上有期徒刑以外之罪，其於準備程序中就被訴事
    實為有罪之陳述，經本院告知簡式審判程序之旨，並聽取當
    事人意見後，經本院合議庭依刑事訴訟法第二百七十三條之
    一第一項規定裁定由受命法官獨任進行簡式審判程序，合先
    敘明。
二、訊據被告丁○○對於前揭犯罪事實於本院審訊時均坦承不諱
    ，核與被害人丙○○、甲○○、乙○○、朱志洋之指訴情節
    相符，並有收據二紙、遭變造之「王俊傑」身分證影本一紙
    、糧滿當鋪當票影本一紙、家樂福信用卡簽帳單影本四紙、
    贓物認領保管單一紙等件在卷可稽，並有被告所有之行動電
    話一支及偽冒真鈔之便條紙三疊等扣案為證，足徵被告上開
    自白與事實相符。本件事證明確，被告上開犯行堪以認定。
三、核被告丁○○所為，係犯刑法第二百十六條、第二百十二條
    之行使變造特種文書罪、第二百十六條、第二百十條行使偽
    造私文書罪（起訴書誤引刑法第二百十六條、第二百十二條
    行使偽造特種文書罪）、第三百三十九條第一項之詐欺取財
    既遂罪及同條第三項之詐欺取財未遂罪。其變造身分證之低
    度行為應為行使變造身分證之高度行為所吸收；偽造署名為
    偽造私文書之階段行為，偽造私文書之低度行為應為行使偽
    造私文書之高度行為所吸收，均不另論罪。被告與「阿國」
    、「經理」及負責接應之不詳年籍姓名成年女子間就上開行
    使變造特種文書、行使偽造私文書及詐欺取財犯行間，有犯
    意聯絡及行為分擔，均應論以共同正犯。再被告所犯先後三
    次行使變造特種文書、二次行使偽造私文書、三次詐欺取財
    既遂及一次詐欺取財未遂犯行間，時間均緊接，犯罪型態均
    相同，且所犯均係構成要件相同之罪，顯均係基於概括犯意
    為之，均為連續犯，應依刑法第五十六條之規定，各論以行
    使變造特種文書、行使偽造私文書及詐欺取財既遂等一罪，
    並加重其刑。又所犯行使變造特種文書、行使偽造私文書及
    詐欺取財既遂罪間，具有方法、目的之牽連關係，為牽連犯
    ，應從一重論以行使偽造私文書罪。爰審酌被告年輕體壯，
    不思正道取財，卻趁應徵者謀職心切之際，多次詐騙財物，
    致使受害人生計雪上加霜，惡性可謂重大，惟犯後坦承犯行
    ，並已與被害人達成和解等一切情狀，量處如主文所示之刑
    ，並諭知易科罰金之折算標準。
四、沒收部分：
  (一)上開變造「王俊傑」身分證上被告之照片一張，雖係屬被告
    所有，且為其供本件變造特種文書犯罪所用之物，業據其供
    明在卷，惟據被告於本院供稱該變造身分證已經丟棄，堪認
    已滅失不存在，為免執行困難，爰不予宣告沒收。
  (二)扣案如附表所示之偽造收據私文書，已分別交付被害人丙○○及甲○○，已非被告丁○○所有，惟其上開之偽造「王俊
    傑」之署名，均係偽造，依刑法第二百十九條規定，不問屬
    於犯人與否，均宣告沒收。
  (三)另扣案之行動電話一支及偽冒真鈔之便條紙三疊，係分別為
    被告及共犯「阿國」所有，且供本件犯罪所用之物，業據被
    告供陳在卷，爰依刑法第三十八條第一項第二款之規定，均
    宣告沒收。
據上論斷，應依刑事訴訟法第二百九十九條第一項前段、第二百
七十三條之一第一項，刑法第二十八條、第五十六條、第二百十
六條、第二百十二條、第二百十條、第三百三十九條第一項、第
五十五條、第四十一條第一項前段、第二百十九條、第三十八條
第一項第二款，罰金罰鍰提高標準條例第一條前段、第二條，判
決如主文。
本案經檢察官徐則賢到庭執行職務。
中    華    民    國    95    年    3     月    31    日
                  刑事第八庭    法  官  袁雪華
上正本證明與原本無異。
如不服本判決，應於判決送達後10日內向本院提出上訴狀（應附
繕本），上訴於臺灣高等法院。
                                書記官  邱仲騏
中    華    民    國    95    年    3     月    31    日
附錄本案論罪科刑之法條：
中華民國刑法第216條
(行使偽造變造或登載不實之文書罪)
行使第二百十條至第二百十五條之文書者，依偽造、變造文書或
登載不實事項或使登載不實事項之規定處斷。
中華民國刑法第212條
(偽造變造特種文書罪)
偽造、變造護照、旅券、免許證、特許證及關於品行、能力服務
或其他相類之證書、介紹書，足以生損害於公眾或他人者，處一
年以下有期徒刑、拘役或三百元以下罰金。
中華民國刑法第210條
(偽造變造私文書罪)
偽造、變造私文書，足以生損害於公眾或他人者，處五年以下有
期徒刑。
中華民國刑法第339條第1項
(普通詐欺罪)
意圖為自己或第三人不法之所有，以詐術使人將本人或第三人之
物交付者，處五年以下有期徒刑、拘役或科或併科一千元以下罰
金。
附表：
┌──┬──────────────────────────┐
│編號│           沒  收  之  署  押                       │
├──┼──────────────────────────┤
│一  │偽造「王俊傑」名義之八萬四千八百元之收據一紙上偽造之│
│    │「王俊傑」署押一枚                                  │
├──┼──────────────────────────┤
│二  │偽造「王俊傑」名義之十萬元收據一紙上偽造之「王俊傑」│
│    │署押一枚                                            │
└──┴──────────────────────────┘


司法院資訊處製作；財團法人民間司法改革基金會備份。
